【裁判字號】    95,家訴,65
【裁判日期】    950627
【裁判案由】    給付生活費用等
【裁判全文】
臺灣臺北地方法院民事判決              95年度家訴字第65號
原      告  甲○○
兼      上
法定代理人  丙○○
被      告  乙○○
上列當事人間給付生活費用事件，本院於民國95年6 月13日言詞
辯論終結，判決如下：
    主  文
被告應給付原告丙○○新台幣壹佰壹拾參萬伍仟元及自民國95年
5月6日起至清償日止，按年息百分之五計算之利息。
被告應給付原告甲○○新台幣肆萬元及自民國95年5 月6 日起至
清償日止，按年息百分之五計算之利息；暨自民國95年7 月起至
民國99年11月11日止，按月於每月五日前給付原告甲○○新台幣
壹萬元。
原告甲○○其餘之訴駁回。
訴訟費用由被告負擔。
本判決第一項得假執行，但被告如於假執行程序實施前，以新台
幣壹佰壹拾參萬伍仟元為原告丙○○預供擔保，得免為假執行。
本判決第二項被告應給付原告甲○○新台幣肆萬元部分得假執行
，但被告於假執行程序實施前，以新台幣肆萬元為原告甲○○預
供擔保，得免為假執行；其餘被告應按月給付原告甲○○新台幣
壹萬元部分，於每期清償期屆至，原告得以新台幣伍仟元為被告
預供擔保假執行，被告如於假執行程序實施前，以新台幣壹萬元
為原告甲○○預供擔保，得免為假執行。
    理  由
一、按訴訟送達後，原告不得將原訴變更或追加他訴，但擴張或
    減縮應受判決事項之聲明者，不在此限。民事訴訟法第255
    條第1 項第3 款定有明文。本件原告起訴時聲明：「被告應
    給付原告自85年9 月起至95年3 月止之生活費共新台幣114
    萬元」，嗣於變更聲明為「被告應給付原告自85年9 月起至
    95年3 月止之生活費共新台幣113 萬5 千元」，原告並未變
    更訴訟標的，僅減縮應受判決事項之聲明，應予准許。
二、原告起訴主張：（一）原告丙○○與被告原為夫妻關係，育
    有未成年子女甲○○（男、79年11月11日生），嗣兩造於83
    年8 月17日協議離婚，並約定對於甲○○由被告負責教養撫
    育，惟被告並未依約履行；被告乃於86年3 月7 日將未成年
    子女甲○○監護權移轉給原告丙○○，期間被告仍未支付甲
    ○○之扶養費。被告自85年9 月迄今近10年，對於甲○○不
    聞不問，所有甲○○之扶養費皆由原告丙○○支付。（二）
    依行政院主計處所編印之「91年臺灣地區家庭收支調查表，
    即91年度國人平均每戶人數為3.65人，每年消費支出為67萬
    2619元，依此計算每人每年消費為18萬4279元，即每月1 萬
    5357元，原告請求被告負擔其中1 萬元，則自85年9 月起至
    95年3 月止，共計114 萬元，經扣除被告於95年5 月26日給
    付之5 千元，被告仍應給付113 萬5 千元，原告依不當得利
    或無因管理請求返還之。（三）原告甲○○則請求被告自95
    年3 月起至99年11月即原告甲○○成年時為止，按月於每月
    五日前給付扶養費1 萬元等語。（四）提出離婚協議書、監
    護權移轉書、行政院主計處所編印之91年臺灣地區家庭收支
    調查表等件為證。（五）聲明：被告應給付原告丙○○113
    5 千元及自起訴狀繕本送達翌日起至清償日止，按年息百分
    之五計算之利息。被告應自民國95年3 月起至99年11月11日
    止，按月於每月五日前給付原告甲○○1 萬元及自起訴狀繕
    本送達翌日起至清償日止，按年息百分之五計算之利息。原
    告願供擔保，請准宣告假執行。
三、被告則以原告帶走小孩後避不見面，被告找不到原告，不是
    不願意負擔小孩扶養費；原告請求被告按月給付一萬元算是
    合理，但是被告的經濟能力有限等語，資為抗辯。
四、得心證之理由：
（一）原告丙○○部分：
      1.查原告主張之事實為被告所不爭執，並有離婚協議書、
        監護權移轉書，附卷可稽，此部分事實堪認為真實。被
        告自85年9 月起至95年3 月15日起訴時未給付子女即原
        告甲○○之扶養費，而兩造之子甲○○尚未成年，賴人
        悉心照料，並有食衣住行育樂基本生活需要，其與原告
        丙○○同住，其間生活扶養費係由原告丙○○支出之事
        實，亦為被告所不爭執，則原告丙○○於支出甲○○之
        生活扶養費後，依不當得利之法律關係，請求被告給付
        自85年9 月起至95年2 月（共114 個月）之子女生活扶
        養費，洵屬有據。
      2.查91年度國人平均每戶人數為3.65人，每年消費支出為
        67萬2619元，依此計算每人每年消費為18萬4279元，即
        每月1 萬5357元有，行政院主計處所編印之「91年臺灣
        地區家庭收支調查表附卷可稽，原告丙○○主張被告應
        負擔其中1 萬元，亦為被告所不爭執；被告抗辯經濟能
        力不佳，不足為其免除給付之理由；參以被告於95年5
        月26日業經給付5 千元，從而，原告丙○○請求被告給
        付11 3萬5 千元及自起訴狀繕本送達（95年5 月5 日）
        翌日起至清償日止，按年息百分之五計算之利息，即有
        理由。
（二）原告甲○○部分：
    (一)1.按父母對於未成年子女之扶養義務，不因結婚經撤銷或
        離婚而受影響；直系血親相互間互負扶養義務民法第11
        16條之2 定有明文。被告與原告甲○○母親丙○○離婚
        後，原約定由被告行使對原告甲○○之權利義務，嗣改
        改由原告母親丙○○行使，依前揭法條所示，原告之權
        利義務由母親丙○○行使時，依前揭規定，被告不因此
        解免其對原告之扶養義務；被告抗辯經濟能力不佳，縱
        然屬實，亦不能免除其給付義務。再按扶養之程度，應
        按受扶養權利者之需要，與負扶養義務者之經濟能力及
        身分定之，被告就原告甲○○主張被告應按月扶養費1
        萬元並不爭執；依被告以往未曾如期給付扶養費之情形
        ，原告甲○○預為請求自有必要，綜前所述，原告甲○
        ○請求被告自95年3 月起至99年11月11日日其成年時為
        止，按月於每月5 日前給付1 萬元之扶養費，應予准許
        。
  （三）依前開說明，原告丙○○請求被告應給付自85年9 月起
        至95年3 月止，被告應負擔之未成年子女甲○○之扶養
        費113 萬5 千元及自起訴狀繕本送達（95年5 月５日）
        翌日起至清償日止，按年息百分之五計算之利息；原告
        請求被告給付4 萬元（即言詞辯論終結時已到期者），
        及自民國95年7 月起至民國99年11月止，按月給付原告
        甲○○新台幣壹萬元，暨上述已到期之4 萬元自起訴狀
        繕本送達（95年5 月５日）部分為有理由，逾此範圍之
        請求則無理由，應予駁回。
五、假執行部分：本件主文第一項所命被告應給付原告丙○○之
    金額其本質係扶養費，且於起訴前履行期已到；主文第二項
    其中4 萬元部分，係原告甲○○與被告係父子關係，其請求
    被告給付扶養費而提起本訴，亦屬係命被告履行扶養義務之
    判決。雖原告陳明願供擔保宣告假執行，惟本件判決既屬民
    事訴訟法第389 條第1 項第2 款所定命履行扶養義務之判決
    ，爰依職權宣告假執行；主文第二項將來給付部分，原告陳
    明願供擔保請求宣告假執行，核無不合，爰酌定相當擔保金
    額宣告之。
六、結論：本件原告之訴為一部有理由，一部無理由，依民事訴
    訟法第7９條判決如主文。
中    華      民      國    95  年    6   月    27    日
                      家事法庭法  官  林妙黛
以上正本係照原本作成。
如對本判決上訴，須於判決送達後20日之不變期間內，向本院提
出上訴狀。
中    華      民      國    95  年    6   月    27    日
                              書記官  尹遜言

司法院資訊處製作；財團法人民間司法改革基金會備份。
